【裁判字號】    88,訴,1586
【裁判日期】    890320
【裁判案由】    違反稅捐稽徵法等
【裁判全文】
臺灣臺北地方法院刑事判決                        八十八年度訴字第一五八六號
    公  訴  人  臺灣臺北地方法院檢察署檢察官
    被      告  甲○○
右列被告因違反稅捐稽徵法等案件，經檢察官提起公訴（八十八年度偵字第五七三四
號），本院判決如左：
    主  文
甲○○商業負責人，以明知為不實之事項，而填製會計憑證，處有期徒刑參月。
其餘被訴部分無罪。
    事  實
一、甲○○係設址於台北市中山區○○○路○段十九巷五號一樓諺隆工程有限公司（
    下稱諺隆公司）負責人，明知諺隆公司為納稅義務人，其有為該公司從事填報各
    類所得扣繳暨免扣繳憑單之義務，且又屬商業會計法上所稱之商業負責人，負有
    據實登載營利事業所得稅結算申報書及製作薪資所得扣繳暨免扣繳憑單之義務。
    詎其於民國八十四年初某日，明知乙○○於八十三年間未在諺隆公司任職，亦未
    曾領取新台幣（下同）三十萬元之薪資，竟於上開處所將其業務上所掌管製作之
    「八十三年度各類所得扣繳暨免扣繳憑單」，虛偽登載乙○○於八十三間在諺隆
    公司計領得薪資三十萬元，據以虛列諺隆公司營業成本費用之支出，足以生損害
    於乙○○及妨害稅捐稽徵機關核課稅捐之正確性。嗣諺隆公司持該紙不實之扣繳
    憑單委由設址於台北市○○○路附近之嘉明會計師事務所不知情之會計師，填具
    製作該公司八十三年度營利事業所得稅結算申報書，並於八十四年二、三月間某
    日，向稅捐機關即財政部臺北市國稅局申報該公司八十三年度營利事業所得稅時
    ，因諺隆公司八十三年度營利事業所得稅核定所得額，已超過同業利潤標準，如
    虛報乙○○薪資三十萬元，仍無逃漏營利事業所得稅額，致未生逃漏稅捐之結果
    。
二、案經被害人乙○○訴由臺灣士林地方法院檢察署呈請台灣高等法院檢察署檢察長
    核令移轉台灣台北地方法院檢察署檢察官偵查起訴。
    理  由
一、訊據被告甲○○對於在前揭時地任職諺隆公司負責人，且該公司確有製作乙○○
    薪資所得扣繳暨免扣繳憑單，並據以申報稅捐之事實供承不諱，惟矢口否認有何
    前揭之犯行，辯稱：該資料係下游包商提供，因年代久遠，相關資料已不復尋找
    云云。惟查：右揭事實，迭據被害人乙○○於偵審中指訴其於八十三年未在諺隆
    公司上班領取薪資等情綦詳，且有財政部台北市國稅局函附之諺隆公司八十三年
    度營利事業所得稅結算申報書、資產負債表各一份、諺隆公司公司變更登記事項
    卡一件、諺隆公司出具乙○○之各類所得扣繳暨免稅扣繳憑單等在卷可稽。參以
    被告於本院庭訊時尤供承不認識被害人乙○○等情不諱，按被告既為諺隆公司之
    負責人，本有義務審查該公司營業成本之支出確否屬實，而衡以一般公司申報營
    利事業所得稅時，有關人事薪資之支領，尚有薪資具領清冊，據以為申報時之依
    據，此若非被告已知悉被害人非員工而意圖逃漏稅捐故意申報，亦豈會有被害人
    已領取薪資三十萬元之扣繳憑單資料，顯與常情不符。是被告前揭之所辯，無非
    係卸責之詞，不足採信，本件事證已臻明確，被告犯行堪以認定，應予依法論科
    。
二、按營利事業填報「各類所得扣繳暨免扣繳憑單」，係附隨其業務而製作，不得謂
    非業務上所掌之文書；又「扣繳憑單」係商業本身有權自行製存，用以證明支薪
    及代扣或免扣所得稅事項之經過而為造具記帳憑證所根據之憑證，核屬商業會計
    法所定之內部原始商業「會計憑證」。又因商業會計法第七十一條第一款（該法
    修正前規定於第六十六條第一款）以明知為不實之事項，而填製會計憑證之罪，
    原即含有業務上登載不實之本質，是從事業務之人，明知他人無實際工作領有薪
    資，尤將此不實之事項，據以填製具會計憑證性質之各類所得扣繳暨免稅扣繳憑
    單上，並持以申報稅捐，兩罪間既具有法規競合之關係，自應逕以商業會計法上
    之罪論之，毋須再論以刑法第二百十六條、第二百十五條行使業務登載不實文書
    罪。又查被告行為後，商業會計法已於八十四年五月十九日修正公布，並自同月
    二十一日生效施行，其中原第六十六條第一款之規定，改列於該法第七十一條第
    一款，且法定刑由五年以下有期徒刑、拘役或一萬元以下罰金，修正為五年以下
    有期徒刑、拘役、或科或併科新台幣十五萬元以下罰金，新舊法比較結果，顯以
    舊法有利於被告，依刑法第二條第一項但書規定應適用舊法處斷。按被告為諺隆
    公司負責人，且為商業會計法所稱之商業負責人，自屬從事業務之人，其明知乙
    ○○未在諺隆公司任職領取薪資，竟製作具商業會計憑證性質之不實所得扣繳憑
    單，足以生損害於乙○○及稅捐稽徵機關核課稅務之正確性，是核被告所為，應
    係犯修正前之商業會計法第六十六條第一款以明知不實事項而填製會計憑證罪。
    被告於其業務上偽填扣繳憑單之不實文書，復持以行使，其偽造之低度行為，應
    為行使之高度行為所吸收，且均為前開商業會計法之罪質所涵蓋，不另論罪。又
    被告利用不知情之會計師持將不實之會計憑證登載於所得稅結算申報書上向稅捐
    機關行使，係屬間接正犯。爰審酌被告此次虛報之金額僅三十萬元，尚未生逃漏
    稅捐之結果、所生危害非鉅及其犯罪之動機、目的、手段、犯罪後態度等一切情
    狀，量處如主文所示之刑，以資懲儆。又公訴人以被告製作乙○○不實之八十三
    年度各類所得扣繳暨免稅扣繳憑單前，復偽刻乙○○之印章，並將該偽造之印章
    加蓋於其薪（工）資表上，尚涉有刑法上偽造印章、印文之罪嫌云云，惟遍查全
    卷資料，既無任何足以證明被告有前開犯行之實據，且薪資表上若確有乙○○之
    印文，此究為被告偽造印章後所自為抑或純由其下游包商提供印章蓋用於薪資表
    後，據此而製作不實憑證，尚難得知，是被告此部分之犯行，既無積極之證據足
    資認定，原應為無罪之諭知，惟公訴意旨認此部分與前開有罪部分有實質上一罪
    關係，爰不另為無罪之諭知，附此敘明。
三、公訴意旨另以：被告虛報薪資持之向稅捐機關申報，藉以逃漏稅捐，故認其尚涉
    犯稅捐稽徵法第四十七條第一款、第四十一條逃漏稅捐罪，惟查：稅捐稽徵法第
    四十七條第一款、第四十一條所規定以詐術逃漏稅捐罪，必須因此有逃漏稅之結
    果，始能構成，而諺隆公司並無逃漏所得稅額，此有財政部臺北市國稅局八十八
    年十一月二十六日財北國稅審三字第八八○四八二八０號函附卷可考，故被告並
    無逃漏稅捐結果，自不成立稅捐稽徵法第四十一條逃漏稅捐罪。此外，復查無其
    他積極之證據，足認有公訴人指訴之犯行，自屬不能證明其犯罪，應為無罪判決
    之諭知。
四、又被告雖於八十五年間，連續明知他人未於諺隆公司任職領有薪資，尤以此不實
    之事項，而填製會計憑證，並經本院以八十七年度訴字一二四０號判處罰金新台
    幣二十萬元確定，惟被告庭訊時既已供承：前開犯行與八十七年度訴字一二四０
    號審理之事實不相干等語，且二案件犯罪之時間，復相隔一年之久，足見被告為
    本案不實填製會計憑證罪行時，係另行起意，其與前開已遭判處罰金刑之事實部
    分，自無裁判上一罪之連續犯關係存在甚明，本院自應為實體審判。又前開經公
    訴人指涉違反稅捐稽徵法第四十七條第一款、第四十一條逃漏稅捐部分，既經本
    院為無罪之諭知，則與前開八十七年度訴字第一二四０號有關逃漏稅捐部分，自
    亦無裁判上一罪之連續犯關係之可言，均附此敘明。
據上論斷，應依刑事訴訟法第二百九十九條第一項前段、第三百零一條第一項，修正
前商業會計法第六十六條第一款，刑法第十一條前段、第二條第一項但書，罰金罰鍰
提高標準條例第一條前段，判決如主文。
本案經檢察官馮成到庭執行職務
中    華    民    國           八十九     年      三      月    二十    日
                                      臺灣臺北地方法院刑事第七庭
                                          法  官  蔡  世  祺
右正本證明與原本無異
如不服本判決，應於判決送達後十日內，向本院提出上訴狀。
                                          書記官  李  文  椿
中    華    民    國           八十九     年      三      月   二十一   日


司法院資訊處製作；財團法人民間司法改革基金會備份。
